台灣士林地方法院刑事判決　　　　　　 95年度簡上字第166號
上　訴　人　台灣士林地方法院檢察署檢察官
被　　　告　甲○○
上列上訴人因被告違反毒品危害防制條例案件，不服本院士林簡
易庭於中華民國95年8 月30日以95年度士簡字第936 號第一審刑
事簡易判決（聲請簡易判決處刑案號：台灣士林地方法院檢察署
95 年 度毒偵字第1135號），提起上訴及移送併案審理（95年度
毒偵字第1585號、第1969號），本院管轄之第二審合議庭判決如
下：
    主  文
原判決撤銷。
甲○○施用第二級毒品，累犯，處有期徒刑陸月，如易科罰金，
以新台幣壹仟元折算壹日。扣案之第二級毒品安非他命壹包（毛
重零點肆公克）、95年5 月30日扣案之安非他命殘渣袋陸個及同
年8 月11日扣案之安非他命殘渣袋壹個其內之安非他命殘渣（量
微無法析離秤重）均沒收銷燬。95年5 月30日扣案之安非他命殘
渣袋陸個、吸食器壹組、噴燈壹個、分裝袋壹佰陸拾捌個、磅秤
壹個及同年8 月11日扣案之安非他命殘渣袋壹個、玻璃球參個、
塑膠軟管壹條均沒收。
    事  實
一、甲○○前於民國94年間因竊盜案件，經本院判處有期徒刑六
    月，嗣經撤回上訴確定，於95年9 月14日易科罰金執行完畢
    。復於94年間因施用毒品案件，經依本院裁定送觀察、勒戒
    ，認無繼續施用毒品之傾向，於94年2 月23日釋放出所，並
    經台灣士林地方法院檢察署檢察官以94年度毒偵字第325 號
    為不起訴處分確定。詎仍未戒除毒癮，復於前案觀察、勒戒
    執行完畢釋放後5 年內，又基於施用第二級毒品安非他命之
    犯意，自95年4 月15日起至同年10月3 日晚上止，陸續在台
    北縣汐止市○○路○ 段115 巷8 號住處及同市○○街69巷號
    8 樓友人蘇銘昌住處等處，以將安非他命放在玻璃球吸食器
    內，點火燒烤之方式，施用第2 級毒品安非他命多次，嗣於
    先後於：
（一）同年5 月30日下午5 時30分許，為警在甲○○上開住處為
      警查獲，並扣得安非他命殘渣袋6 個、吸食器1 組、噴燈
      1 個、分裝袋168個、磅秤1 個。
（二）同年8 月11日凌晨1 時30分許，為警在蘇銘昌上開住處查
      獲，並扣得安非他命殘渣袋1 個、玻璃球3 個及塑膠軟管
      1 條。
（三）同年10月3 日晚上6 時許，為警在蘇銘昌上開住處再度查
      獲，並扣得安非他命1包（毛重0.4公克）
二、案經台北市政府警察局南港分局報請台灣士林地方法院檢察
    署檢察官偵查後聲請簡易判決處刑及移送併案審理。
    理  由
一、上揭犯罪事實，業據被告甲○○於本院準備程序時自白不諱
    ，並有95年5 月30日扣案之安非他命殘渣袋6 個、吸食器1
    組、噴燈1 個、分裝袋168 個及磅秤1 個、同年8 月11日扣
    案之安非他命殘渣袋1 個、玻璃球3 個及塑膠軟管1 條及同
    年10月3 日扣案之安非他命1 包（毛重0.4 公克）可資佐證
    。且被告先後於95年5 月30日、8 月11日、10月3 日為警查
    獲後所採集尿液，分別送鑑定結果，均呈安非他命類陽性反
    應，有台灣檢驗科技股份有限公司95年6 月21日、8 月25
    日尿液檢驗報告各1 紙、台灣尖端先進生技醫藥股份有限公
    司95年10月23日尿液檢驗報告1 紙在卷可稽，堪認被告前揭
    自白與事實相符，被告確有施用第二級毒品安非他命之犯行
    無訛。又被告有前開事實欄所載之前科紀錄，有台灣高等法
    院被告全國前案紀錄表各1 份在卷可考。從而，被告確有於
    觀察、勒戒執行完畢後，5 年以內再犯毒品危害防制條例第
    10 條 第2 項之施用第二級毒品犯行。故本案事證明確，被
    告犯行洵堪認定，應依法論科。
二、核被告所為，係犯毒品危害防制條例第10條第2 項之施用第
    二級毒品罪，被告持有第二級毒品安非他命之低度行為，應
    為施用毒品之高度行為所吸收，均不另論以持有第二級毒品
    罪。又按，刑事法若干犯罪行為態樣，本質上原具有反覆、
    延續實行之特徵，立法時既予特別歸類，定為犯罪構成要件
    之行為要素，則行為人基於概括之犯意，在密切接近之一定
    時、地持續實行之複次行為，倘依社會通念，於客觀上認為
    符合一個反覆、延續性之行為觀念者，於刑法評價上，即應
    僅成立一罪。學理上所稱「集合犯」之職業性、營業性或收
    集性等具有重複特質之犯罪均屬之，例如經營、從事業務、
    收集、販賣、製造、散布等行為概念者是（最高法院95 年
    度台上字第1079號判決要旨參照），亦即立法者針對特定刑
    罰規範之構成要件，已預設其本身係持續實行之複次行為，
    具備反覆、延續之行為特徵，故將之總括或擬制成一個構成
    要件之「集合犯」行為，因刑法評價上為構成要件之行為單
    數，應僅成立一罪。施用毒品本身具備反覆、延續之行為特
    徵，故在刑法評價上，施用毒品應僅成立集合犯一罪。且刑
    法第56條連續犯之規定，業經修正刪除，並自95年7 月1日
    施行，其修正理由說明四並載明「至連續犯之規定廢除後，
    對於部分習慣犯，例如竊盜、吸毒等犯罪，在實務運用上應
    可參考德、日等國之經驗，委由學界及實務以補充解釋之方
    式，發展接續犯之概念，對於合乎接續犯或包括的一罪之情
    形，認為構成單一之犯罪，以限縮數罪併罰之範圍」等語，
    是本院基於前述施用毒品構成要件之反覆實行特徵，並考量
    連續犯規定業經刪除之理由，認為行為人基於反覆實行之犯
    意，在密切接近之一定時、地，持續實行單次或複次之施用
    毒品行為，應僅成立集合犯一罪。經查，被告有前開事實欄
    所載之前科紀錄，且在本案中，被告自95年5 月間起至同年
    10月3 日為警查獲時止，共經警三次查獲，其間從未間斷其
    施用第二級毒品之行為，顯見被告係因吸毒成癮，乃基於多
    次實施犯行之決意，於密接之時、地，反覆而持續施用毒品
    ，揆諸前揭說明，自應論以集合犯之包括一罪。移送併案審
    理部分，雖未據檢察官聲請以簡易判決處刑，惟與已聲請部
    分有實質上一罪關係，本院自應併予審理，附此敘明。
三、原審為被告論罪科刑，固非無見，惟查上開併案審理部分，
    原審未及審酌，即有未合，檢察官執此部分據以上訴，為有
    理由，且被告前於94年間因竊盜案件，經本院判處有期徒刑
    六月，嗣經撤回上訴確定，於95年9 月14日易科罰金執行完
    畢，有台灣高等法院被告全國前案紀錄表1 件附卷足按，其
    於五年之內，再犯本案之罪，係屬累犯，依刑法第47條之規
    定加重其刑，原審漏未論以累犯，自應由本院撤銷改判。爰
    審酌被告施用毒品案件，經送觀察、勒戒執行完畢後，仍不
    知戒絕，再度觸犯本件犯行，一再戕害己身，顯示其定力不
    足、意志不堅、易受外界誘惑，惟念其施用毒品乃戕害自己
    身心健康，到案後坦承犯行，態度良好，及其罹有精神疾病
    ，有診斷證明書1 紙在卷足憑，其自制力顯較一般欠缺等一
    切情狀，從輕量處主文所示之刑。95年5 月30日扣案之安非
    他命殘渣袋6 個及同年8 月11日扣案之安非他命殘渣袋1 個
    其內之安非他命殘渣（量微無法析離秤重），及10月3 日扣
    案之安非他命1 包（毛重0.4 公克），係本件查獲供被告施
    用之毒品，均屬違禁物，不問屬於犯人與否，均應依毒品危
    害防制條例第18條第1 項前段之規定宣告沒收銷燬之。至95
    年5 月30日扣案之安非他命殘渣袋6 個、吸食器1 組、噴燈
    1 個、分裝袋168 個及磅秤1 個、同年8 月11日扣案之安非
    他命殘渣袋1 個、玻璃球3 個及塑膠軟管1 條，均為被告所
    有且係供施用第二級毒品安非他命所用之物，亦經被告供陳
    明確，併依刑法第38條第1 項第2 款之規定宣告沒收。
四、被告經合法傳喚，無正當理由而不到庭，爰不待其陳述，逕
    行判決，併此指明。
據上論斷，應依刑事訴訟法第455 條之1 第1 項、第3 項、第36
9 條第1 項前段、第364 條、第371 條、第299 條第1 項前段，
毒品危害防制條例第10條第2 項、第18條第1 項，刑法第11 條
前段、第47條第1 項、第41條第1 項前段、第38條第1 項第2 款
，判決如主文。
本案經檢察官林在培到庭執行職務。
中　　華　　民　　國　　96　　年　　2 　　月　　9 　　日
                  刑事第六庭審判長法　官  李育仁
                                  法　官  黃潔茹
                                  法　官  姜麗香
以上正本證明與原本無異。
如不服本判決，應於判決送達後10日內，向本院提出上訴狀。
                                  書記官　彭  莉  婷
中　　華　　民　　國　　96　　年　　2 　　月　　9 　　日
附錄本案論罪科刑法條：
毒品危害防制條例第10條：
施用第一級毒品者，處6 月以上5 年以下有期徒刑。
施用第二級毒品者，處3 年以下有期徒刑。
